【裁判字號】    97,監,108
【裁判日期】    970708
【裁判案由】    選定禁治產人監護人
【裁判全文】
臺灣板橋地方法院民事裁定               97年度監字第108號
聲  請  人  甲○○
上列聲請人聲請選定禁治產人乙○○之監護人事件，本院裁定如
下：
    主    文
選定甲○○（男、民國○○○年○月○日生、國民身分證統一編
號：Ｚ000000000號）為禁治產人乙○○（男、民國○
○年○月○日生、國民身分證統一編號：Ｚ000000000
號）之監護人。
程序費用由聲請人負擔。
    理    由
一、本件聲請意旨略以：
（一）聲請人甲○○為乙○○之子，前曾與其姐黎彰美共同具狀
      向本院聲請宣告乙○○為禁治產人，業經本院以96年度禁
      字第344 號裁定宣告乙○○為禁治產人，而乙○○目前委
      由安養中心照顧，安養中心照護費用一部分由聲請人負擔
      ，一部份由乙○○本身之榮民外養津貼負擔，聲請人固定
      每個禮拜前往安養院探望乙○○一次，惟尚有許多事情亟
      待處理，聲請人應可擔任禁治產人乙○○之監護人，以便
      照顧禁治產人乙○○及代為處理相關手續。
（二）因禁治產人乙○○係大陸來台之榮民，其配偶黎賴金邊已
      死亡，在台灣除聲請人及其配偶黃秀芳、姐黎彰美之外，
      無其他親屬，是禁治產人乙○○並無民法第1111條第1 項
      所規定之法定監護人，且親屬會議會員不足法定人數，致
      無從依民法第1111條所定聲請由法院徵求親屬會議之意見
      選定禁治產人乙○○之監護人，為此依民法第1132條第2
      項之規定，就該依法應經法院徵求親屬會議之意見選定監
      護人之事項，聲請法院處理，選定聲請人為禁治產人乙○
      ○之監護人等語。
二、按禁治產人之監護人，依下列順序定之：(一)、配偶。(二)、父
    母。(三)、與禁治產人同居之祖父母。(四)、家長。(五)、後死之
    父或母以遺囑指定之人。不能依前項規定定其監護人時，由
    法院徵求親屬會議之意見選定之，民法第1111條定有明文。
    依上開規定，於禁治產人無法定順序之監護人時，得由法院
    依聲請就適當之人選定為監護人。惟親屬會議不能召開或召
    開有困難時，依法應經親屬會議之事項，由有召集權人聲請
    法院處理之，民法第1132條第2 項另定有明文。
三、經查：
（一）聲請人主張其為乙○○之子，前曾與其姐黎彰美共同具狀
      向本院聲請宣告乙○○為禁治產人，業經本院以96年度禁
      字第344 號裁定宣告乙○○為禁治產人等情，業據聲請人
      提出戶籍謄本為證，並經本院依職權調閱該禁治產事件卷
      宗查明無訛，自應認為真實。
（二）聲請人主張禁治產人乙○○係大陸來台之榮民，其配偶黎
      賴金邊已死亡，在台灣除聲請人及其配偶黃秀芳、姐黎彰
      美之外，無其他親屬，是禁治產人乙○○並無民法第1111
      條第1 項所規定之法定監護人，且親屬會議會員不足法定
      人數，致無從依民法第1111條所定聲請由法院徵求親屬會
      議之意見選定禁治產人乙○○之監護人等情，業據聲請人
      提出戶籍謄本為證，並經證人即禁治產人之養女黎彰美於
      本院審理時證述屬實，自堪信為真實。
（三）聲請人主張乙○○目前委由安養中心照顧，安養中心照護
      費用一部分由聲請人負擔，一部份由乙○○本身之榮民外
      養津貼負擔，聲請人固定每個禮拜前往安養院探望乙○○
      一次之事實，亦經證人即禁治產人之養女黎彰美於本院審
      理時證述屬實等語（參見本院同上非訟事件筆錄），且聲
      請人前與其姐黎彰美共同具狀向本院聲請宣告乙○○為禁
      治產人後，復至本院應訊接受調查，並繳交禁治產鑑定費
      用，此亦經本院依職權調取該禁治產事件卷宗查閱屬實，
      足認聲請人主張之事實，堪信為真實。
四、按禁治產人之監護人為受監護人之利益，應按受監護人之財
    產狀況，護養療治其身體，民法第1112條定有明文。本件聲
    請人既為禁治產人乙○○之子，並有意願擔任禁治產人乙○
    ○之監護人，禁治產人之養女黎彰美及聲請人之配偶黃秀芳
    均到院表示同意由聲請人擔任相對人之監護人（參見本院同
    上非訟事件筆錄），且依卷附聲請人提出之聲請人之公司名
    片、土地暨建物所有權狀、各類所得扣繳暨免扣繳憑單影本
    等件以觀，聲請人有相當之經濟能力，而禁治產人乙○○僅
    有少數親屬，平日均由聲請人負責照顧適宜，本院審酌此等
    情狀，認聲請人應有監護禁治產人乙○○之能力，並適於任
    之，由聲請人任監護人，符合禁治產人乙○○之最佳利益。
    從而，聲請人聲請本院選定聲請人本人為禁治產人乙○○之
    監護人，洵屬正當，應予准許。
五、依非訟事件法第21條第1 項前段，裁定如主文。
中    華    民    國    97    年    7     月    8     日
                  家事法庭  法  官  郭光興
以上正本係照原本作成。
如對本裁定抗告須於裁定送達後10日內向本院提出抗告狀，並應
繳納抗告費新臺幣1,000元。
中    華    民    國    97    年    7     月    8     日
                            書記官  簡維萍


司法院資訊處製作；財團法人民間司法改革基金會備份。
